【裁判字號】    97,簡上,571
【裁判日期】    970826
【裁判案由】    詐欺
【裁判全文】
臺灣板橋地方法院刑事判決             97年度簡上字第571號
上  訴  人
即  被  告  丙○○
上列上訴人即被告因詐欺案件，不服本院96年度簡字第7433號中
華民國96年11月27日第一審判決（聲請簡易判決處刑案號：96年
度偵字第21869 號），提起上訴，本院管轄之第二審合議庭判決
如下：
    主  文
上訴駁回。
    事  實
一、丙○○明知申辦金融機構帳戶使用乃個人理財之行為，故無
    正當理由徵求他人提供金融機構帳戶者，極易利用該等帳戶
    為與財產有關之犯罪工具，且可預見金融機構帳戶提供他人
    使用將幫助他人實施詐欺犯罪，惟仍基於縱有人以其金融機
    構帳戶實施詐欺犯罪亦不違背其本意之幫助犯意，於民國96
    年5 月開戶後至96年7 月11日16時43分前之某時，在臺北縣
    三重天台，將其所申請之彰化商業銀行北三重埔分行開設之
    帳號00000000000000號帳戶之存摺、提款卡（含提款密碼）
    等物，交予某真實姓名年籍不詳之成年人。嗣該成年人所屬
    或其轉手之犯罪集團成員，遂基於為自己或第三人不法所有
    之意圖，分別為如下詐欺行為：
  (一)於96年7 月間某日，在不詳地點，利用電腦連結網際網路，
    至雅虎奇摩拍賣網站，以所申請之帳號「paxsonhuang 」，
    在上開拍賣網站刊登不實之拍賣「SONY PSP白色遊戲機」等
    訊息，並以電子郵件帳號：「paxsonhuang@pchome.com.tw
    」作為聯絡利用電腦連結網際網路至上開拍賣網站之不特定
    買家之方式。致使乙○○於96年7 月11日16時43分許，在臺
    北市○○路95巷27號2 樓之1 住處，透過電腦連結網際網路
    至上開拍賣網站而得知上開拍賣訊息後，陷於錯誤，以新臺
    幣（下同）5,000 元之價格標得上開遊戲機，並於96年7 月
    12日13時38分許，依指示操作自其所有之金融機構帳戶以網
    路轉帳匯款5,000 元至丙○○之上開帳戶，旋即提領一空，
    以此方法詐騙乙○○。乙○○因久未收到上開遊戲機，始知
    受騙。
  (二)於96年7 月間某日，在不詳地點，利用電腦連結網際網路，
    至雅虎奇摩拍賣網站，以所申請之帳號「boray10324」，在
    上開拍賣網站刊登不實之拍賣「Motorola V3i手機」等訊息
    ，並以電子郵件帳號：「boray10324@gmail.com」作為聯絡
    利用電腦連結網際網路至上開拍賣網站之不特定買家之方式
    。致使甲○○於96年7月12日14時09分許，在臺北市○○路○
    段486 巷12號3 樓之3 住處，透過電腦連結網際網路至上開
    拍賣網站而得知上開拍賣訊息後，陷於錯誤，以3,780 元之
    價格標得上開手機，並於96年7 月12日21時26分許，依指示
    操作自其所有之金融機構帳戶轉帳匯款3,780 元至丙○○之
    上開帳戶，旋即提領一空，以此方法詐騙甲○○。甲○○因
    久未收到上開手機，始知受騙。
  (三)於96年7 月間某日，在不詳地點，利用電腦連結網際網路，
    至雅虎奇摩拍賣網站，刊登不實之拍賣「SONY T9 數位相機
    」等訊息。致使丁○○於96年7 月12日23時許，在彰化縣鹿
    港鎮○○街22號住處，透過電腦連結網際網路至上開拍賣網
    站而得知上開拍賣訊息後，陷於錯誤，以6,220 元之價格標
    得上開相機，並於96年7 月12日23時許，依指示操作自其所
    有之金融機構帳戶轉帳匯款6,220 元至丙○○之上開帳戶，
    旋即提領一空，以此方法詐騙丁○○。丁○○因久未收到上
    開相機，始知受騙。
二、案經臺北縣政府警察局三重分局移送臺灣板橋地方法院檢察
    署檢察官偵查後聲請簡易判決處刑。
    理  由
一、證據能力有無之判斷：
    按被告以外之人（包括證人、鑑定人、告訴人、被害人及共
    同被告等）於審判外之陳述雖不符刑事訴訟法第159 條之1
    至之4 等4 條之規定，而經當事人於審判程序同意作為證據
    ，法院審酌該言詞陳述或書面陳述作成時之情況，認為適當
    者，亦得為證據；當事人、代理人或辯護人於法院調查證據
    時，知有刑事訴訟法第159 條第1 項不得為證據之情形，而
    未於言詞辯論終結前聲明異議者，視為有前項之同意，同法
    第159 條之5 定有明文。立法意旨在於傳聞證據未經當事人
    之反對詰問予以核實，原則上先予排除。惟若當事人已放棄
    反對詰問權，於審判程序中表明同意該等傳聞證據可作為證
    據；或於言詞辯論終結前未聲明異議，基於尊重當事人對傳
    聞證據之處分權，及證據資料愈豐富，愈有助於真實發見之
    理念，且強化言詞辯論主義，使訴訟程序得以順暢進行，上
    開傳聞證據亦均具有證據能力。本件證人即被害人乙○○、
    丁○○、甲○○均曾於警詢中為陳述，其性質雖屬傳聞證據
    ，惟其等未再於法院審理中為陳述，且查無符合同法第159
    條之1 至之4 等前4 條之情形，而其等所為之上開警詢筆錄
    內容，業經本院審理時予以提示並告以要旨，且各經檢察官
    及被告表示意見。當事人已知上述筆錄乃傳聞證據，且均未
    於言詞辯論終結前對該等筆錄內容異議，依上開規定，是其
    等於警詢中之證言應具有證據能力。
二、訊之被告丙○○固坦承有於前揭時地將其所申請之上開銀行
    帳戶之存摺、提款卡交予某真實姓名年籍不詳之成年人之事
    實，惟矢口否認有何幫助詐欺犯行，辯稱：伊是看到蘋果日
    報廣告而應徵送貨工作，對方表示需要用伊銀行存摺以匯入
    薪資，所以才把上開銀行存摺交給對方，沒有交付提款卡、
    密碼，該帳戶之提款卡係伊在將上開帳戶存摺交給對方後即
    96年6 、7 月搬家時遺失，對方跟伊說存摺過二、三天就會
    還伊，但從此失去聯絡，伊並未要回存摺，也沒有將存摺、
    提款卡掛失云云。經查：
  (一)被告係於96年5 月3 日向彰化商業銀行北三重埔分行申請開
    設帳號00000000000000號帳戶，而被害人乙○○、甲○○、
    丁○○均因遭詐騙集團詐騙，而分別於上開事實欄所載之時
    地各將該等款項匯被告前揭銀行帳戶內，且經匯入後，隨即
    遭提領一空等情，已據證人乙○○、甲○○、丁○○於警詢
    中分別證述甚明（見偵查卷第7 頁、第14頁至第15頁、第18
    頁），且有中國信託商業銀行網路銀行匯款單影本1 件、
    YAHOO 奇摩拍賣網頁影本3 件、電子郵件1 件、中國信託自
    動櫃員機交易明細影本1 件及彰化商業銀行北三重埔分行96
    年10月18日彰北重字第962265號函1 件所附之開戶申請書、
    歷史交易明細資料附卷可稽，堪信為真實。
  (二)金融存摺事關個人財產權益之保障，其專有性甚高，除非本
    人或與本人親密關係者，難認有何理由可自由流通使用該存
    摺，且一般人均有妥為保管及防止他人任意使用之認識，縱
    特殊情況偶須交付他人使用，亦必深入瞭解他人用途暨其合
    理性，始予提供，而應徵工作，縱有匯入薪資之必要，亦無
    庸交付帳戶之存摺、提款卡及密碼，是被告所辯，顯與常情
    有違。另就取得上開帳戶之第三人而言，該人既有意利用上
    開帳戶作為詐騙之工具，當無選擇一隨時可能遭真正存戶掛
    失而無法使用之帳戶之可能，輔以現今社會上，為貪圖小利
    而出售自己帳戶供人使用之人所在多有，是該第三人僅需付
    出少許之金錢，即可取得得完全操控而無遭掛失風險之帳戶
    ，該第三人實無以此方式取得上開帳戶之必要，否則，若被
    告在該第三人尚未行詐前，或行詐後，尚未將帳戶內之款項
    提領前，即將上開帳戶掛失，該第三人豈非無法遂其詐財之
    目的，該第三人絕無將涉及詐騙成否之關鍵置於如此不確定
    境地之可能。故證人即被告友人陳彥文固到庭證稱伊與被告
    有前揭應徵工作並將銀行存摺、身分證影本交予真實姓名年
    籍不詳之人等語（見本院卷第55頁至第57頁），亦不足憑為
    有利於被告之認定，更遑論被告係自承其與證人陳彥文應徵
    工作時所聯絡之人為「劉先生」（見本院卷第38頁），而證
    人陳彥文則證稱其與被告係與「陳先生」聯絡（見本院卷第
    56頁），二人所言互有出入，益徵證人陳彥文所述應徵工作
    與他人聯絡等事有疑；又被告於警詢自承其所有之上開銀行
    帳戶存摺、提款卡業已遺失，且該存摺簿後頁有貼提款密碼
    等語在卷（見偵查卷第5 頁），是上開存摺如因應徵工作而
    交予他人，被告儘可於警詢中直陳，而無於警詢中供承該存
    摺、提款卡遺失之必要，故其於本院準備程序及審理時始改
    稱並未交付提款卡、密碼，而存摺也是因應徵工作要匯入薪
    資才交付云云（見本院卷第38頁、第61頁），亦不足信。況
    依前揭彰化銀行北三重分行函所附之歷史交易明細所載可知
    ，被害人乙○○、甲○○、丁○○所匯入之款項，均先後被
    以提款卡提領方式隨即提領一空，如被告未將提款卡及密碼
    交予詐騙集團成員，該持有提款卡之人實無從知悉該存摺有
    匯入款項可領，而不可能於被害人匯款後隨即提領，是被告
    辯稱伊交付上開銀行存摺時，並未交付提款卡、密碼，提款
    卡係嗣後遺失云云，委無可取。
  (三)又存摺、提款卡等物品如落入不明人士手中，未加以闡明正
    常用途，極易被利用為與財產有關之犯罪工具，此乃依一般
    生活認知所易於體察之常識，而有犯罪意圖者，非有正當理
    由，竟徵求他人提供帳戶，客觀上可預見其目的，多係欲藉
    該帳戶取得不法犯罪所得，用以隱匿帳戶內資金之實際取得
    人之身分，以逃避追查，況自政府開放金融業申請設立以來
    ，金融機構大量增加，使一般人申請存款帳戶極為容易、便
    利，除非充作犯罪使用，否則實無向他人購買或蒐集金融機
    構帳戶之必要。因之，被告將其所有上開帳戶提供予他人，
    對該蒐集帳戶之人將可能以該帳戶供作詐欺取財之非法用途
    ，應有所預見，竟不違背其本意，仍提供其所有上開帳戶之
    存摺、提款卡及提款卡密碼予他人使用，是被告具有幫助犯
    罪之不確定故意甚明。綜上所述，被告所辯，均係事後卸責
    之詞要無可採。本件事證明確，被告犯行，洵堪認定。
三、核被告丙○○所為，係犯刑法第30條第1 項前段、第339 條
    第1 項之幫助詐欺取財罪。被告僅為單一之幫助行為，是正
    犯雖有數行為，其仍僅成立單一之幫助犯。又其所為僅係對
    他人之犯罪行為施以助力，屬幫助犯，依刑法第30條第2項
    ，按正犯之刑減輕之。原審審酌被告提供帳戶予他人實施詐
    騙行為，破壞社會治安並有礙金融秩序，助長犯罪歪風，增
    加追緝犯罪之困難，以及被告之素行、犯罪動機、目的、手
    段、智識程度及犯後態度等及其他一切情狀，且被告交予真
    實姓名年籍不詳成年人之存摺及提款卡，雖為被告所有且係
    供犯罪所用之物，但未經扣案，迄今亦未取回，復非義務沒
    收之物，為免將來執行之困難，爰不為沒收之諭知；並依刑
    事訴訟法第449 條第1 項前段、第3 項、第454 條第2 項，
    刑法第30條第1 項前段、第2 項、第339 條第1 項、第41條
    第1項 前段，刑法施行法第1 條之1 ，逕以簡易判決處被告
    有期徒刑4 月，並諭知易科罰金之折算標準。經核其認事用
    法，並無不合，量刑亦屬妥適，上訴人以其係遭人騙取帳戶
    存摺，亦為受害人，無幫助他人非之認識，並請從輕量刑為
    由提起上訴，其上訴為無理由，應予駁回。
據上論斷，應依刑事訴訟法第455 條之1 第1 項、第3 項、第36
8 條，判決如主文。
本案經檢察官顏世翠到庭執行職務。
中    華    民    國    97    年    8     月    26    日
                  刑事第十三庭    審判長法  官  李麗珠
                                        法  官  許映鈞
                                        法  官  俞秀美
上列正本證明與原本無異。
不得上訴。
                                        書記官  林政良
中    華    民    國    97    年    8     月    26    日
附錄本案論罪科刑法條全文：
刑法第339條
意圖為自己或第三人不法之所有，以詐術使人將本人或第三人之
物交付者，處5 年以下有期徒刑、拘役或科或併科1 千元以下罰
金。
以前項方法得財產上不法之利益或使第三人得之者，亦同。
前二項之未遂犯罰之。


司法院資訊處製作；財團法人民間司法改革基金會備份。
